臺灣屏東地方法院刑事判決　　　　　　　 96年度易字第491號
聲　請　人　臺灣屏東地方法院檢察署檢察官
被　　　告　甲○○
　　　　　　　　　　現於臺灣屏東監獄執行中
上列被告因違反毒品危害防制條例案件，經檢察官聲請簡易判決
處刑（96年度毒偵字第878 號），本院認不宜以簡易判決處刑，
經改依通常程序進行，判決如下：
    主  文
本件免訴。
    理  由
一、聲請意旨略以：被告甲○○基於施用第二級毒品甲基安非他
    命之犯意，於民國96年2 月23日，在屏東縣恆春鎮○○路67
    6 巷10號住處廁所內，以將甲基安非他命置入玻璃球內燒烤
    產生煙霧加以吸食之方式，施用第二級毒品甲基安非他命1
    次。嗣於96年2 月24日22時20分許，在高雄市○○區○○路
    及南華路路口，因另案為警緝獲，經其同意為警採集其尿液
    送驗，其尿液呈甲基安非他命陽性反應而查悉上情，因認被
    告涉犯毒品危害防制條例第10條第2 項施用第二級毒品罪嫌
    等語。
二、按案件曾經判決確定者，應諭知免訴之判決，刑事訴訟法第
    302 條第1 款定有明文。又案件曾經判決確定者，應為免訴
    之判決，此項原則關於實質上一罪或裁判上一罪，均有其適
    用。故若實質上一罪或裁判上一罪其一部分犯罪事實曾經判
    決確定者，其效力當然及於全部，故檢察官復將其他部分重
    行起訴，亦應諭知免訴之判決；又按同一案件，已經法院為
    實體上之確定判決者，不能更為其他有罪或無罪之實體上裁
    判。惟若在最後審理事實法院宣示判決後始行發生之事實，
    既非該法院所得審判，即為該案判決之既判力所不能及（最
    高法院32年上字第2578號判例參照），是既判力對於時間效
    力之範圍應以最後審理事實法院之宣示判決日為判斷之標準
    ，而此所謂之最後審理事實法院，自係指最後審理事實之第
    一審或第二審法院而言（最高法院82年度臺非字第411 號判
    決意旨及最高法院82年度第4 次刑事庭會議決議可資參照）
    。
三、經查，本件被告前因基於施用第二級毒品甲基安非他命之犯
    意，於95年9 月3 日11時許，在屏東縣恆春鎮○○路676 巷
    10號住處，以玻璃管燒烤吸食毒品之方式，施用第二級毒品
    甲基安非他命1 次，所犯毒品危害防制條例第10條第2 項之
    施用第二級毒品罪，業經臺灣屏東地方法院檢察署檢察官以
    95年度毒偵字第1519號提起公訴，由本院於96年3 月29日以
    95年度易字第714 號判決判處有期徒刑6 月，於96年4 月26
    日判決確定之事實，有上開判決書、臺灣屏東地方法院檢察
    署刑案資料查註紀錄表、臺灣高等法院被告前案紀錄表各1
    份在卷可稽。
四、次查，本件被告於偵查及本院訊問庭中供承其自95年4 月8
    日出監之後至96年2 月25日入監前這段時間，一直都有施用
    甲基安非他命的習慣，施用的頻率大約為1 日施用2 、3 次
    甲基安非他命，其已施用甲基安非他命成癮，因為毒癮不容
    易戒掉等語（參見臺灣屏東地方法院檢察署96年度毒偵字第
    878 號偵查卷第5 頁、本院96年7 月3 日訊問筆錄），且基
    於下列理由，應認被告先後施用第二級毒品甲基安非他命之
    行為，屬集合犯，而得評價為一罪：
  1.所謂「集合犯」者，乃指刑事法若干犯罪行為態樣，本質上
    原具有反覆、延續實行之特徵，立法時既予特別歸類，定為
    犯罪構成要件之行為要素，則行為人基於概括之犯意，在密
    切接近之一定時、地持續實行之複次行為，倘依社會通念，
    於客觀上認為符合一個反覆、延續性之行為觀念者，於刑法
    評價上，即應僅成立一罪。學理上所稱「集合犯」之職業性
    、營業性或收集性等具有重複特質之犯罪均屬之（最高法院
    95年度臺上字第1079號判決參照）。此即依一般社會通念，
    特定犯罪行為具有反覆實施之特性，立法者於制定刑罰法律
    之初，亦已認知該種行為類型之反覆性，而有意藉由法條中
    客觀構成要件之行為要素，涵括上開具有反覆實施特性之數
    個犯罪行為，仍僅接受一次刑法之評價為已足。
  2.立法者於制定毒品危害防制條例時既依成癮性、濫用性及對
    社會危害性而將毒品分為4 級，且僅規定處罰施用第一、二
    級毒品，足見毒品危害防制條例所處罰施用第一、二級毒品
    ，其構成要件之行為要素係具有成癮、濫用之反覆、延續實
    行，參諸同條例就施用第一級、第二級毒品者另有施予觀察
    、勒戒或強制戒治等戒除毒癮之保安處分，及倘行為人曾經
    刑事處遇方式助其戒斷毒癮，猶再犯施用毒品，足見原所據
    以實施之治療程序，顯然不能收其實效，而應依法追訴處罰
    等規定，據此可知，施用毒品之行為本身，顯然具有反覆性
    及延續性之特徵，準此，「施用」即屬此類犯罪之常態，倘
    認「施用」毒品，為數罪評價，恐與刑罰之過度評價禁止原
    則相悖。基此，應認毒品危害防制條例第10條「施用」毒品
    罪屬「集合犯」之實質一罪範疇。
  3.而本件被告前於91年間，因施用毒品案件，經送觀察、勒戒
    後，因認無繼續施用毒品之傾向，於91年9 月2 日釋放出所
    ，由臺灣彰化地方法院檢察署檢察官以91年度毒偵字第2031
    號為不起訴處分確定；又於93年間，因施用第二級毒品案件
    ，經本院於93年12月10日以93年度簡字第1651號判處有期徒
    刑4 月，於94年3 月31日判決確定，並於95年4 月7 日縮刑
    期滿執行完畢，有臺灣屏東地方法院檢察署刑案資料查註紀
    錄表及臺灣高等法院被告前案紀錄表各1 份在卷可佐，即知
    其經過觀察、勒戒之戒除毒癮之保安處分，助其戒斷毒癮後
    ，猶再於93年間犯施用第二級毒品案件，且復犯本件施用毒
    品案件，足見原所據以實施之治療程序，顯然不能收其實效
    ，可認被告除施用毒品成癮，而有施用毒品之犯罪倚賴外，
    亦係基於集合性犯罪故意，而於密切之時、地反覆延續實行
    施用毒品之犯罪，依社會一般客觀上之觀察，符合一個反覆
    、延續性之行為觀念，揆諸前揭說明，被告施用第二級毒品
    甲基安非他命之所為，應論以「集合犯」型態，而僅得受一
    次之刑法評價。
五、揆諸前揭說明，本件檢察官聲請簡易判決處刑之犯罪事實，
    既與前開案件（95年度易字第714 號）具有集合犯之實質上
    一罪關係，已如上所述，且前開95年度易字第714 號案件判
    決宣示之時點為96年3 月29日，已在本案檢察官所指犯行時
    點（即96年2 月23日）之後，故被告本案被訴部分應為前案
    確定判決之既判力效力所及，爰由本院不經言詞辯論，逕為
    免訴判決之諭知。
據上論斷，應依刑事訴訟法第302 條第1 款、第307 條，判決如
主文。
中　　華　　民　　國　　96　　年　　7　　月　 　25　　日
                  刑事第一庭    法  官  黃聖涵
以上正本證明與原本無異。
如不服本判決應於收受本判決送達後十日內向本院提出上訴書狀，
其未敘述上訴理由者，並得於提起上訴後十日內向本院補提理由
書狀（均須按他造當事人之人數附繕本）「切勿逕送上級法院」
中　　華　　民　　國　　96　　年　　7 　　月　　30　　日
                                書記官  蘇雅慧
